Inventaris van het archief van F.P.A. van Gheel Gildemeester [levensjaren 1875-1942], 1900-1920
Nationaal Archief, Den Haag
Collectie 297 F.P.A. van Gheel Gildemeester
Gheel Gildemeester, van
1900-1920
C25063
0.10 meter; 14 inventarisnummers.
Normale geschreven, getypte en gedrukte documenten, geen bijzondere handschriften. Alle stukken zijn fotokopieën.
Nationaal Archief, Den Haag
Gheel Gildemeester, Frans Paul Albert van (1875-1942)
Frans Paul Albert van Gheel Gildemeester (1875-1942) volgde een militaire loopbaan in Nederlands-Indië. Zijn papieren betreffen hoofdzakelijk zijn krijgsverrichtingen in Atjeh. Deels bestaan zij uit ter plaatse opgestelde concept-patrouille-rapporten, deels uit tijdens zijn Javaanse periode opgestelde memoires. Het archief bestaat uit fotokopieën van deze stukken.
Archiefvorming
Geschiedenis van de archiefvormer
Frans Paul Albert van Gheel Gildemeester werd op 1 juli 1875 in 's-Hertogenbosch geboren als zoon van Cornelis Jan van Gheel Gildemeester en Petronella Johanna van Heurn. Hij begon zijn militaire loopbaan als kadet bij de Koninklijke Militaire Akademie in Breda op 29 augustus 1892.
Bij Koninklijk Besluit van 3 augustus 1897, nr. 20, werd hij aangesteld als luitenant van het Koninklijke Nederlands-Indische Leger. Op 12 oktober van dat jaar trad hij in het huwelijk met Wilhelmina Dorothea Leembruggen, kort voor zijn vertrek naar de Oost. Na een tweejarig verblijf in Batavia werd hij op 6 november 1899 naar de Oostkust van Sumatra overgeplaatst. Hier was hij nauw betrokken bij de pacificatie van Atjeh, eerst als officier bij de infanterie, later, na een kort verblijf in Zuidoost Borneo, bij de marechaussee te voet
Voor nadere gegevens over zijn militaire loopbaan: Stamboeken van officieren van het K.N.I.L., inventarisnummer 638, fo. 114.
. Toen hij in 1913 een standplaats op Java koos, was hij opgeklommen tot de rang van kapitein.
In datzelfde jaar scheidde hij van zijn vrouw; hij hertrouwde op 27 april 1915 met Clementina Frederika Sprenger. Hij zette zijn militaire loopbaan voort, totdat hij op 1 december 1927 in de rang van kolonel werd gepensioneerd en definitief naar Nederland terugkeerde. Op 13 augustus 1942 overleed hij in Den Haag.
Geschiedenis van het archiefbeheer
Zijn papieren betreffen hoofdzakelijk zijn krijgsverrichtingen in Atjeh. Deels bestaan zij uit ter plaatse opgestelde concept-patrouille-rapporten, deels uit tijdens zijn Javaanse periode opgestelde memoires. Zij werden door zijn kleinzoon D.S.J. Bartstra aan het Algemeen Rijksarchief uitgeleend om er fotokopieën van te laten maken
Zie correspondentie van de Tweede Afdeling, 1976 D 1349.
. Bij die gelegenheid werden zij beschreven door drs. J.A.A. Bervoets, chartermeester bij de Tweede Afdeling.
De verwerving van het archief
De rechtstitel is (nog) onbekend
2.21
Aanwijzingen voor de gebruiker
Openbaarheidsbeperkingen
Volledig openbaar.
Materiële beperkingen
Aanvraaginstructie
Openbare archiefstukken kunnen online worden aangevraagd en gereserveerd. U kunt dit ook via de terminals in de studiezaal van het Nationaal Archief doen. Om te kunnen reserveren dient u de volgende stappen te volgen:
U maakt een profiel aan op www.gahetna.nl, en logt vervolgens in
Via de archiefinventaris (alleen de beschrijvingen met rode nummers) selecteert u het gewenste archiefstuk door op de knop 'Reserveren' te klikken
In het volgende scherm geeft u aan op welke dag u het archiefstuk wilt inzien
Indien u zich bevindt in de studiezaal en een tafelnummer heeft ontvangen kunt u dit nummer vermelden. Als u geen tafelnummer heeft kunt u tafelnummer 777 laten staan
Vervolgens bevestigt u uw reservering door deze te versturen.
Verwant materiaal
Beschikbaarheid van kopieën
Beschrijving van de series en archiefbestanddelen
- Verklaring van Van Gheel Gildemeester, commandant van de eerste divisie van het corps marechaussee in Nederlands Indië, omtrent de verrichtingen van 1e luitenant L.W. van der Weide. Geschreven., 2 december 1900; 1; 1 stuk
- Concepten van patrouille-rapporten. Geschreven., Augustus, oktober 1909; 2; 1 deeltje
- Concepten van gevechtsrapporten en geheime rapporten over verrichte patrouilles. Geschreven., Februari, maart 1910; 3; 1 deeltje
- Concept-rapport van het gevecht op 31 oktober 1911 bij Lhos Djoengkang in het heuvelterrein ten zuiden van Tjot Mamplan door de vierde divisie van het corps marechaussee. Geschreven., 2 november 1911; 4; 1 katern
- Doorslag van het relaas van zijn verrichtingen als commandant van de vierde divisie van het corps marechaussee in het garnizoen van Lam Meulo, opgemaakt ter toelichting van een voordracht van een koninklijke onderscheiding, met bijlagen., 1911; 5; 3 stukken
- Concept-rapport van de patrouille der eerste en vierde brigade van de vierde divisie van het corps marechaussee in Atjeh naar het heuvelterrein ten zuiden van de Tivo-streek. Getypt., 23 januari 1913; 6; 1 katern
- Memoires, houdende beschrijvingen van verrichte patrouilles in Atjeh, Geschreven, met getypte afschriften.; 1901-1911; z.j.; 7-12; 6 omslagen
  - De patrouille vanuit het bivak Ranto Pandjang aan de Kraieng Peureuls en vanuit het bivak Lho Niboeng. 1901, 7
  - De patrouille naar de versterkte schuilplaats in de Paja bij Panton Laboe en in de omgeving van de noordelijke oever van de Djamboe Ajer. 1902, 8
  - "Fourageeren op Kende Simpang Olim" en de patrouille vanuit het infanteriebivak Lam Meule. 1902, 1909, 9
  - De patrouilles vanuit het bivak Beurenneën. Oktober 1909, februari 1910, 10
    Voorin aantekeningen over een te houden militaire oefening in de residentie Batavia. z.j.
  - De overval van de schuilplaats van Teunkoe Mohammed Haroen, 1911, 11
  - De overval van de schuilplaats van Teunkoe Mohammed Arif di Lam Goet. 1911, 12
- Kaartje, gemaakt bij een patrouille-rapport. Gehectografeerd., z.j.; 13; 1 stuk
- Proces-verbaal van de overdracht van het schutterijvaandel van de stad Semarang door de schutterij aldaar aan Van Gheel Gildemeester, majoor van het K.N.I.L., met een krante-artikel over de opheffing van de schutterij aldaar en over het afscheid van Van Gheel Gildemeester als commandant van Semarang., 1920 en z.j.; 14; 3 stukken